臺灣板橋地方法院刑事判決　　　　　　 100年度訴字第2020號
公　訴　人　臺灣板橋地方法院檢察署檢察官
被　　　告　賴俊成
選任辯護人　洪國誌律師（法扶律師）
上列被告因偽造有價證券等案件，經檢察官提起公訴（100 年度
調偵字第1269號），本院判決如下：
    主  文
賴俊成意圖供行使之用，而偽造有價證券，處有期徒刑壹年拾月
，緩刑肆年，並應於緩刑期內，按新北市泰山區調解委員會一０
０年刑調字第００七一號調解書所載之金額及履行方式賠償巫有
舜。未扣案如附表一所示之偽造本票貳紙、如附表二所示之偽造
「巫有舜」署押共計貳拾柒枚，均沒收之。
    事  實
一、賴俊成與巫有舜係朋友關係，緣賴俊成於民國96年4 月25日
    ，徵得巫有舜同意，以巫有舜名義購得車牌號碼7C-0168 號
    、廠牌為BMW 之自小客車1 台，嗣後因賴俊成財務發生困難
    ，竟基於偽造有價證券、行使偽造私文書之犯意，於99年6
    月28日或29日之某時，前往位於臺北縣鶯歌鎮（現改制為新
    北市鶯歌區○○○路之某不詳當鋪內，以上揭車輛為擔保，
    向該當鋪典當借款新臺幣（下同）160,000 元，並未經巫有
    舜同意，以偽簽「巫有舜」署押及捺指印之方式，接續偽造
    如附表一所示之本票2 紙，又以偽簽「巫有舜」署押及捺指
    印之方式，接續偽造如附表二編號1 至5 所示之車輛借用切
    結書、借款契約書、自願書、委託切結書、汽車買賣合約書
    各1 紙，並持向該當鋪真實姓名年籍不詳之經辦人行使，復
    承前接續犯意偽簽「巫有舜」署押及捺指印於該當鋪如附表
    二編號6 、7 所示之典當登記文件2 紙、謝絕看貸文件1 紙
    上，用以表示係巫有舜本人向該當鋪典當借款，均足生損害
    於巫有舜及上揭當鋪。嗣因上揭車輛逾期未贖回，經上開當
    鋪向巫有舜要求以220,000 元（此金額包含賴俊成另向該當
    鋪借貸60,000元) ，經巫有舜繳清上揭款項後報警處理，而
    查悉上情。
二、案經巫有舜告訴臺北縣（現改制為新北市，下同）政府警察
    局蘆洲分局移送臺灣士林地方法院檢察署檢察官呈請臺灣高
    等法院檢察署檢察長令轉臺灣板橋地方法院檢察署檢察官偵
    查起訴。
    理  由
一、按被告以外之人於審判外之言詞或書面陳述，除法律有規定
    者外，不得作為證據，刑事訴訟法第159 條第1 項定有明文
    ；又被告以外之人於審判外之陳述，雖不符前4 條之規定，
    而經當事人於審判程序同意作為證據，法院審酌該言詞陳述
    或書面陳述作成時之情況，認為適當者，亦得為證據，同法
    第159 條之5 第1 項規定甚明。經查：本件被告賴俊成、辯
    護人及檢察官於本院準備程序時，對於本判決以下所引證據
    之證據能力均表示不爭執（本院卷第24頁），復未於言詞辯
    論終結前，對前開證據之證據能力提出異議，本院審酌前揭
    證據作成之情況，亦無違法或不當之處，揆諸前揭規定，上
    開證據自均有證據能力無疑，合先敘明。
二、上揭犯罪事實，業據被告於偵查及本院審理中坦承不諱，核
    與證人即告訴人巫有舜於警詢及偵查中之證言（士檢99年度
    偵字第12168 號卷第4 至9 頁、27、28頁、板檢100 年度調
    偵字第1269號卷第8 、9 頁）相符，並有本票影本2 紙（同
    上士檢偵卷第10、11頁）、車輛借用切結書影本、借款契約
    書影本、自願書影本、委託切結書影本、車輛詳細資料報表
    、汽車買賣合約書影本各1 紙、典當登記文件影本2 紙、謝
    絕看貸文件影本1 紙（同上士檢偵卷第12至21頁）在卷可參
    ，足認被告上揭自白核與事實相符，應堪採信。綜上，本案
    事證明確，被告上揭犯行洵堪認定，自應依法論科。
三、論罪科刑部分：
（一）核被告所為，係犯刑法第201 條第1 項之偽造有價證券罪
      、第216 條、210 條行使偽造私文書罪、第217 條第1 項
      偽造署押罪、第339 條第1 項詐欺取財罪。按行使偽造之
      有價證券以使人交付財物，本即含有詐欺之性質，如果所
      交付之財物，即係該證券本身之價值，其詐欺取財仍屬行
      使偽造有價證券之行為，不另論以詐欺取財罪；但如行使
      該偽造之有價證券，係供擔保或作為新債清償而借款，則
      其借款之行為，已屬行使偽造有價證券行為以外之另一行
      為，始應再論以詐欺取財罪（最高法院90年度台上字第
      5416號判決意旨參照），是起訴書所犯法條雖漏引刑法第
      339 條第1 項之罪，惟此部分之事實既已於犯罪事實欄所
      敘及，本院自應予以審究。被告偽造巫有舜之署押於上揭
      本票2 紙之行為，為偽造有價證券之部分行為，且其偽造
      有價證券後持以行使，行使偽造有價證券之低度行為，為
      意圖供行使之用而偽造有價證券之高度行為所吸收，均不
      另論罪。被告偽造巫有舜之署押於如附表二編號1 至5 所
      示之私文書行為，為偽造私文書之部分行為，不另論罪，
      再其偽造上揭私文書後持以行使，偽造私文書之低度行為
      為行使偽造私文書之高度行為所吸收，僅論以行使偽造私
      文書罪。被告係基於同一借款目的，於密接之時、地，以
      相同方式偽造上揭本票2 紙，且係觸犯相同構成要件之偽
      造有價證券之罪名，並侵害同一法益，依一般社會健全觀
      念，在刑法評價上，亦應視為數個舉動之接續施行，應論
      以接續犯，並論以一罪。被告以一行為同時偽造上揭本票
      2 紙、行使附表二編號1 至5 所示之偽造私文書及於附表
      二編號6 至7 所示之文書上偽造巫有舜之署押，並藉以供
      擔保向上揭當鋪借款，係以一行為同時觸犯偽造有價證券
      罪、行使偽造私文書罪、偽造署押罪、詐欺取財等4 罪，
      為想像競合犯，應從一重之偽造有價證券罪處斷。
（二）按刑法第59條規定犯罪之情狀顯可憫恕，認科以最低度刑
      仍嫌過重者者，得酌量減輕其刑，其所謂「犯罪之情狀」
      ，與同法第57條規定科刑時應審酌之一切情狀，並非有截
      然不同之領域，於裁判上酌減其刑時，應就犯罪一切情狀
      （包括第57條所列舉之10款事項），予以全盤考量，審酌
      其犯罪有無可憫恕之事由（即有無特殊之原因與環境，在
      客觀上足以引起一般同情及宣告法定低度刑，是否猶嫌過
      重等等），以為判斷（最高法院95年度台上字第788 號判
      決意旨參照）。查：刑法第201 條第1 項偽造有價證券罪
      之法定刑為「3 年以上10年以下有期徒刑，得併科3,000
      元以下罰金」，不可謂不重，惟被告於偵查及審理中就全
      部犯罪事實坦承不諱，且被告係因以友人名義購車後，因
      經濟狀況生變，需款孔急，為求典當借款之便利，一時失
      慮，而以他人名義將自己所有之車輛典當借款，犯罪動機
      尚非惡劣，又其所偽造之上揭本票2 紙，票面金額尚非鉅
      大，所犯情節亦非嚴重，對於金融交易秩序之危害非重，
      且已與告訴人達成調解，有新北市泰山區調解委員會調解
      書1 紙（板檢100 年度調偵卷第1269號第2 頁）各1 份在
      卷可參，告訴人亦表示宥恕之意（本院卷第24頁反面），
      是綜觀本案被告所涉上揭偽造有價證券犯行之犯罪情狀，
      因認其犯行顯可憫恕，科以最低刑度有期徒刑3 年仍嫌過
      重，客觀上以一般國民生活經驗及法律感情為之檢驗，實
      屬情輕法重，足以引起一般人之同情，因認被告所為顯有
      堪以憫恕之處，爰依上揭規定酌量減輕其刑。
（三）爰審酌被告未經告訴人同意，擅自以告訴人名義簽發本票
      及偽造上揭借貸文件向當鋪典當借款，足使告訴人及上揭
      當鋪受有財產及信用上之損害，其行為尚非可取，並兼衡
      其素行、犯罪動機、目的、手段、所生之損害、犯罪後坦
      承犯行及已與告訴人達成調解，告訴人並表示不願追究等
      一切情狀，量處如主文所示之刑。
（四）再查被告未曾因故意犯罪受有期徒刑以上刑之宣告，有臺
      灣高等法院被告前案紀錄表附卷可憑，其因一時失慮，偶
      罹刑典，事後已坦承犯行，深具悔意，並已與告訴人達成
      調解，而取得告訴人之宥恕，已如前述，本院認被告經此
      刑之宣告後，應知警惕而無再犯之虞，因認暫不執行其刑
      為當，依刑法第74條第1 項第1 款之規定，予以宣告緩刑
      4 年，以啟自新，並依同條第2 項第3 款規定，命被告於
      緩刑期內，依新北市泰山區調解委員會100 年刑調字第00
      71號調解書所載之金額及履行方式（即自100 年6 月10日
      起至101 年12月10日止，共計19期，每期於每月10日各給
      付10,000元）賠償告訴人，如違反上揭緩刑條件情節重大
      者，得撤銷緩刑，附此敘明。
（五）未扣案如附表一所示之偽造本票2 紙，係屬偽造之有價證
      券，不問屬於犯人與否，應依刑法第205 條規定予以宣告
      沒收，至該本票2 紙上所示之署押共計11枚，因上揭本票
      2 紙既已宣告沒收，自毋重複諭知沒收之必要。又未扣案
      如附表二所示私文書上之偽造「巫有舜」署押共計27枚，
      應依刑法第219 條之規定，不論屬於犯人與否，均宣告沒
      收。
據上論斷，應依刑事訴訟法第299 條第1 項前段，刑法第201 條
第1 項、第216 條、第210 條、第217 條、第339 條第1 項、第
55 條 、第205 條、第219 條、第74條第1 項第1 款、第2 項第
3 款，刑法施行法第1 條之1 第1 項、第2 項前段，判決如主文
。
本案經檢察官王乙軒到庭執行職務。
中    華    民    國   100    年    10    月    28    日
                  刑事第九庭    審判長法  官  王士珮
                                      法  官  李俊彥
                                      法  官  張誌洋
以上正本證明與原本無異
如不服本判決應於送達後10日內向本院提出上訴狀
                                      書記官  張桐嘉
中    華    民    國   100    年    10    月    31    日
附錄本案論罪科刑法條全文：
中華民國刑法第201條
（有價證券之偽造變造與行使罪）
意圖供行使之用，而偽造、變造公債票、公司股票或其他有價證
券者，處3 年以上 10 年以下有期徒刑，得併科 3 千元以下罰
金。
行使偽造、變造之公債票、公司股票或其他有價證券，或意圖供
行使之用，而收集或交付於人者，處 1 年以上 7 年以下有期徒
刑，得併科 3 千元以下罰金。
中華民國刑法第210條
（偽造變造私文書罪）
偽造、變造私文書，足以生損害於公眾或他人者，處 5 年以下
有期徒刑。
中華民國刑法第216條
（行使偽造變造或登載不實之文書罪）
行使第 210 條至第 215 條之文書者，依偽造、變造文書或登載
不實事項或使登載不實事項之規定處斷。
中華民國刑法第217條
（偽造盜用印章印文或署押罪）
偽造印章、印文或署押，足以生損害於公眾或他人者，處 3 年
以下有期徒刑。
盜用印章、印文或署押，足以生損害於公眾或他人者，亦同。
附表一：
┌──┬──────┬────┬───────┬───────┐
│編號│  發 票 日  │ 發票人 │金額（新臺幣）│偽造署押之數量│
├──┼──────┼────┼───────┼───────┤
│ 1  │99年6月28日 │巫有舜  │60,000元      │簽名1 枚、指印│
│    │            │        │              │4枚           │
├──┼──────┼────┼───────┼───────┤
│ 2  │99年6月29日 │巫有舜  │100,000元     │簽名1 枚、指印│
│    │            │        │              │5枚           │
└──┴──────┴────┴───────┴───────┘
附表二
┌──┬───────────┬───────────────┐
│編號│   文   件   名   稱  │ 偽造署押之數量               │
├──┼───────────┼───────────────┤
│ 1  │車輛借用切結書1紙     │簽名1 枚、指印1 枚            │
├──┼───────────┼───────────────┤
│ 2  │借款契約書1 紙        │簽名2 枚、指印2 枚            │
├──┼───────────┼───────────────┤
│ 3  │自願書1 紙            │簽名1 枚、指印1 枚            │
├──┼───────────┼───────────────┤
│ 4  │委託切結書1 紙        │簽名2 枚、指印3 枚            │
├──┼───────────┼───────────────┤
│ 5  │汽車買賣合約書1 紙    │簽名2 枚、指印4 枚            │
├──┼───────────┼───────────────┤
│ 6  │典當登記文件2 紙      │簽名2 枚、指印2 枚            │
├──┼───────────┼───────────────┤
│ 7  │謝絕看貸文件1 紙      │簽名1 枚、指印3 枚            │
└──┴───────────┴───────────────┘